```{r}
source("_setup.R")
source("_carregamento.R")
source("_funcoes.R")
```

# Serviços e Benefícios ofertados pelo SUAS

## Proteção Social

A Assistência Social organiza-se por dois tipos de proteção: a proteção social básica, definida no artigo 6º-A da Lei Orgânica da Assistência Social (LOAS) como um "conjunto de serviços, programas, projetos e benefícios da assistência social que visa a prevenção de situações de vulnerabilidade e risco social por meio do desenvolvimento de potencialidades e aquisições e do fortalecimento de vínculos familiares e comunitários" e a proteção social especial, definida como "conjunto de serviços, programas e projetos que tem por objetivo contribuir para a reconstrução de vínculos familiares e comunitários, a defesa de direito, o fortalecimento das potencialidades e aquisições e a proteção de famílias e indivíduos para o enfrentamento das situações de violação de direitos"[^36].

[^36]: Lei nº 8.742, de 7 de dezembro de 1993 (Lei Orgânica da Assistência Social): Dispõe sobre a organização da Assistência Social e dá outras providências (<http://www.planalto.gov.br/ccivil_03/Leis/L8742compilado.htm>).

Nesse contexto, este eixo de unidades, serviços e benefícíos da Assistência Social tem o objetivo de apresentar informações sobre a oferta das unidades da Proteção Social Básica e Especial do SUAS integrada aos serviços e benefícios desta política.

Para isso, os dados históricos desta publicação nos ajudam a identificar os avanços e tendências ao longo dos anos em relação a estrutura física destes equipamentos, oferta dos serviços e benefícios, demanda e perfis de públicos atendidos, oferta regionalizada a partir da Resolução CIT 33/2013, integração com Cadastro Único para programas sociais, natureza da oferta das unidades. Este conteúdo está dividido por proteções a saber:

-   **Proteção Social Básica:** PAIF (Serviço de Proteção e Atendimento Integral à Família), SCFV (Serviços de Convivência e Fortalecimento de Vínculos), Proteção Social Básica no Domicílio para pessoas idosas e com deficiência,

-   **Proteção Social Especial Média Complexidadade:** PAEFI (Serviço de Atendimento Especializado a Famílias e Indivíduos), Proteção Social Especial no Domicílio para pessoas idosas e com Deficiência, Abordagem Social, MSE (Medidas Socioeducativas em meio aberto), Serviço para situações de emergência e/ou calamidade pública.

-   **Proteção Social Especial Alta Complexidade:** Tipos de unidades de Serviço de Acolhimento Institucional, oferta de Serviços de Família Acolhedora, bem como do Programa de Família Guardiã ou Extensa, Serviço ofertado em Centro-Dia.

## Proteção Social Básica

### Serviço de Proteção e Atendimento Integral à Família (PAIF)

O PAIF compõe um conjunto de ações conjugada a seguranças sociais referenciadas a unidades de CRAS. De acordo com Tipificação Nacional dos Serviços Socioassistenciais, o PAIF "consiste no trabalho social com família, de caráter continuado, com a finalidade de fortalecer a função protetiva das famílias, prevenir a ruptura dos seus vínculos, promover seu acesso e usufruto do direito" [^37].

[^37]: Resolução nº 109/2009 / CNAS

A respeito das principais ações desenvolvidas no âmbito do PAIF, destaca-se que as três atividades mais realizadas pelas unidades são visitas domiciliares, encaminhamento para o Cadastro Único e acolhida particularizada. <!--não achei o grafico, tava nas versões anteriores--> <!--O grafico xxx também destaca que 91% das unidades informam que usam Prontuário para o acompanhamento das famílias. Destaca-se que o registro do acompanhamento familiar é obrigatório através do Prontuário--><!--não identificar estas informações no pdf anterior-->.

### Serviços de Convivência e Fortalecimento de Vínculos (SCFV)

A tônica do vínculo é um fator de Segurança Social. O SCFV no âmbito do SUAS é um serviço tipificado e realizado através de grupos na qual objetiva garantir aquisições progressivas aos cidadãos usuários do SUAS. Trata-se de serviço que afirma da natureza relacional no processo de proteção e complementar ao trabalho social com família e atua de forma preventiva a ocorrências de situações de risco social. De acordo com o @fig-CRAS-SCFV, 82% dos CRAS possuem a oferta deste serviço na sua unidade. Há também esta oferta por meio de Unidades de Centro de Convivência conforme já mencionado<!-- (@fig-quantitativo-CentroConv)--><!--^[o @fig-CRAS-SCFV não possui informação do ano de 2023 devido a ausencia desta pergunta no formulário no ano supracitado]. -->.

```{r fig-CRAS-SCFV, fig.cap = "Percentual de CRAS que executavam diretamente os Serviços de Convivência e Fortalecimento de Vínculos - Brasil, 2014 a 2022", fig.footer = "Fonte: MDS, Censo SUAS"}

grafico <- f_sim(cras_2012, q19_1a, "2012") %>%
  #bind_rows(f_sim(cras_201, q19, "2013")) %>%
  bind_rows(f_sim(cras_2014, q19, "2014")) %>%
  bind_rows(f_sim(cras_2015, q16, "2015")) %>%
  bind_rows(f_sim(cras_2016, q15, "2016")) %>%
  bind_rows(f_sim(cras_2017, q16, "2017")) %>%
  bind_rows(f_sim(cras_2018, q_16, "2018")) %>%
  bind_rows(f_sim(cras_2019, q15, "2019")) %>%
  bind_rows(f_sim(cras_2020, q17, "2020")) %>%
  bind_rows(f_sim(cras_2021, q17, "2021")) %>%
  bind_rows(f_sim(cras_2022, q17, "2022")) %>%

  f_grafico_col_percent(Categoria, Percentual)

grafico
```

Dos 2.334 CRAS que informaram que havia povos e comunidades tradicionais em seu território de abrangência, 896 informaram ter atendido Comunidades Quilombolas (38,4%), seguidos por 615 CRAS que informaram ter atendido Comunidades Ribeirinhas (26,3%) e 611 que informaram ter atendido Povos Indígenas (26,2%) (Gráfico 27).

### Serviços de Proteção Social Básica no domicílio para Pessoas Idosas e com Deficiência

Os Serviços de Proteção Social Básica no domicílio para Pessoas Idosas e com Deficiência estão previstos na Tipificação dos Serviços Socioassistenciais. Recentemente a Resolução CNAS Nº 117/2023 atualizou a tipificação, incluindo crianças e gestantes como público alvo da modalidade destes serviços.[^38]. Os dados do @fig-CRAS-PSB mostram um aumento de 3 pontos percentuais no período de 2018 a 2022.[^39]. Atualmente 73% das unidades informam possuir a oferta destes serviços.

[^38]: RESOLUÇÃO CNAS/MDS Nº 117, DE 28 DE AGOSTO DE 2023

[^39]: essa pergunta surge a partir de 2018

```{r fig-CRAS-PSB, fig.cap = "Percentual de CRAS que executavam diretamente os Serviços de Proteção Social Básica nos domicílios - Brasil, 2014 a 2022", fig.footer = "Fonte: MDS, Censo SUAS"}

grafico <- f_sim(cras_2018, q_24, "2018") %>%
  bind_rows(f_sim(cras_2019, q23, "2019")) %>%
   bind_rows(f_sim(cras_2020, q24, "2020")) %>%
   bind_rows(f_sim(cras_2021, q24, "2021")) %>%
   bind_rows(f_sim(cras_2022, q24, "2022")) %>%

  f_grafico_col_percent(Categoria, Percentual)

grafico
```

## Proteção Social Especial

### Serviços de Proteção Social Especial – Média Compexidade

A Proteção Social Especial de Média Complexidade organiza a oferta de serviços, programas e projetos de caráter especializado que requerem maior estruturação técnica e operativa, com competências e atribuições definidas, destinados ao atendimento a famílias e indivíduos em situação de risco pessoal e social, por violação de direitos.

É ofertada pelos Centros de Referência Especializados de Assistência Social (CREAS), pelos Centros de Referência Especializados para População em Situação de Rua (Centro POP), e pelos Centro-Dia. No nível de Média Complexidade, são ofertados o Serviço de Proteção e Atendimento Especializado a Famílias e Indivíduos (PAEFI); o Serviço de Proteção Social a Adolescentes em Cumprimento de Medida Socioeducativa de Liberdade Assistida e de Prestação de Serviços à Comunidade; o Serviço Especializado em Abordagem Social; o Serviço de Proteção Social Especial para Pessoas com Deficiência, Idosos e suas Famílias e o Serviço Especializado para Pessoas em Situação de Rua.

### Serviço de Proteção e Atendimento e Atendimento Especializado a Famílias e Indivíduos (PAEFI)

O PAEFI é definido na Tipificação Nacional de Serviços Socioassistenciais como sendo o “serviço de apoio, orientação e acompanhamento a famílias com um ou mais de seus membros em situação de ameaça ou violação de direitos. Compreende atenções e orientações direcionadas para a promoção de direitos, a preservação e o fortalecimento de vínculos familiares, comunitários e sociais e para o fortalecimento da função protetiva das famílias diante do conjunto de condições que as vulnerabilizam e/ou as submetem a situações de risco pessoal e social.”

Essa seção se dedica a identificar as situações atendidas pelo PAEFI em relação aos as situações de violências e violações de direitos relacionadas aos ciclos de vida, trabalho, gênero e discriminações por raça e etnia e situações de pessoas com deficiência. [^40]

[^40]: todos os gráficos são a partir do ano de 2019 em decorrência do início da modalidade da pergunta no formulário do Censo SUAS

O @fig-paefi_creas mostra que os principais atendimentos, entre o período de 2019 a 2022, são os seguintes: abuso e violência sexual, violência contra mulher, crianças e adolescentes, situações de negligência e abandono.

```{r fig-paefi_creas, fig.cap = "Atendimentos realizados pelo PAEFI/CREAS por situações de riscos em decorrência de situações e ciclos de vida - Brasil  2022"}
#| fig-height: 4.5

paefi_creas= function(df, q, ano, cod_categoria){
  q <- enquo(q)
  ano <- quo_name(ano)
  cod_categoria <- quo_name(cod_categoria)

#2022
  categoria <- case_when(!! cod_categoria == "1"~"Violência Física - Criança e Adolescente",
                         !! cod_categoria == "2"~"Violência Física - Mulheres",
                         !! cod_categoria == "3"~"Violência Física - Pessoas Idosas",
                         !! cod_categoria == "4"~"Abuso e Violência Sexual - Criança e Adolescente",
                         !! cod_categoria == "5"~"Negligência e abandono - Pessoas Idosas",
                         !! cod_categoria == "6"~"Tráfico de Pessoas - Crianças e Adolescentes",
                         !! cod_categoria == "7"~"Tráfico de Pessoas - Mulheres",
                         !! cod_categoria == "0"~"Tráfico de Pessoas - Homens")


  df %>%
    select(!! q) %>%
    group_by(!! q) %>%
    summarise(n=n()) %>%
    mutate(Percentual = n/sum(n)) %>%
    filter(!! q == "Sim" | !! q == 1) %>%
    mutate("Categoria" = categoria, "Ano" = !! ano)

}

 tabela <- paefi_creas (creas_2022,q16_1_1,"2022","1") %>%
  bind_rows(paefi_creas(creas_2022,q16_1_2,"2022","2")) %>%
  bind_rows(paefi_creas(creas_2022,q16_1_4,"2022","3")) %>%
  bind_rows(paefi_creas(creas_2022,q16_3_1,"2022","4")) %>%
  bind_rows(paefi_creas(creas_2022,q16_5_4,"2022","5")) %>%
  bind_rows(paefi_creas(creas_2022,q16_7_1,"2022","6")) %>%
  bind_rows(paefi_creas(creas_2022,q16_7_2,"2022","7")) %>%
  bind_rows(paefi_creas(creas_2022,q16_7_3,"2022","0")) %>% 
   
  #bind_rows(paefi_creas(creas_2021,q16_1_1,"2021","1") %>%
  # bind_rows(paefi_creas(creas_2021,q16_1_2,"2021","2")) %>%
  # bind_rows(paefi_creas(creas_2021,q16_1_4,"2021","3")) %>%
  # bind_rows(paefi_creas(creas_2021,q16_3_1,"2021","4")) %>%
  # bind_rows(paefi_creas(creas_2021,q16_5_4,"2021","5")) %>%
  # bind_rows(paefi_creas(creas_2021,q16_7_1,"2021","6")) %>%
  # bind_rows(paefi_creas(creas_2021,q16_7_2,"2021","7")) %>%
  # bind_rows(paefi_creas(creas_2021,q16_7_3,"2021","0")) %>%
  
  
  # bind_rows(paefi_creas(creas_2020,q16_1_1,"2020","1")) %>%
  # bind_rows(paefi_creas(creas_2020,q16_1_2,"2020","2")) %>%
  # bind_rows(paefi_creas(creas_2020,q16_1_4,"2020","3")) %>%
  # bind_rows(paefi_creas(creas_2020,q16_3_1,"2020","4")) %>%
  # bind_rows(paefi_creas(creas_2020,q16_5_4,"2020","5")) %>%
  # bind_rows(paefi_creas(creas_2020,q16_7_1,"2020","6")) %>%
  # bind_rows(paefi_creas(creas_2020,q16_7_2,"2020","7")) %>%
  # bind_rows(paefi_creas(creas_2020,q16_7_3,"2020","0")) %>%
   
  bind_rows(paefi_creas(creas_2019,q12_1_1,"2019","1")) %>%
  bind_rows(paefi_creas(creas_2019,q12_1_2,"2019","2")) %>%
  bind_rows(paefi_creas(creas_2019,q12_1_4,"2019","3")) %>%
  bind_rows(paefi_creas(creas_2019,q12_3_1,"2019","4")) %>%
  bind_rows(paefi_creas(creas_2019,q12_5_4,"2019","5")) %>%
  bind_rows(paefi_creas(creas_2019,q12_7_1,"2019","6")) %>%
  bind_rows(paefi_creas(creas_2019,q12_7_2,"2019","7")) %>%
  bind_rows(paefi_creas(creas_2019,q12_7_3,"2019","0")) %>%
 
  ungroup() %>%
  mutate(Categoria=str_wrap(Categoria,width=51))

ordenado<-tabela %>%
  filter(Ano == "2022") %>%
  arrange(Percentual) %>%
  pull(Categoria)

grafico<-tabela %>%
  mutate(Categoria = factor(Categoria, levels = ordenado)) %>%
  f_grafico_col_percent_flip(Categoria, Percentual, Ano, 1)

grafico
```

Em relação a violação decorrente de trabalho análogo a escravidão é definida como toda atividade forçada desenvolvida sob condições degradantes ou em jornadas exaustivas e quando a pessoa é impedida de deixar o seu local de trabalho [^41]. O @fig-paefi2_creas também traz as situações de trabalho infantil. Observa-se que a maior demanda atendida pelos CREAS, entre o período de 2020 e 2022,[^42] através do PAEFI é trabalho infantil presente em 68% dos CREAS. Entretanto as situações de situações de trabalho análogo a escravidão é presente em média 13% dos CREAS.

[^41]: Artigo 149 do Código Penal

[^42]: esse gráfico é a partir do ano de 2020 em decorrência do início da pergunta no formulário do Censo SUAS

```{r fig-paefi2_creas, fig.cap = "Atendimentos realizados pelo PAEFI/CREAS por situações de riscos em decorrência trabalho análogo a escravidão e trabalho infantil - Brasil  2022", fig.footer = "Fonte: MDS, Censo SUAS."}


paefi2_creas= function(df, q, ano, cod_categoria){
  q <- enquo(q)
  ano <- quo_name(ano)
  cod_categoria <- quo_name(cod_categoria)

#2022
  categoria <- case_when(!! cod_categoria == "1"~"Trabalho em condição análoga à escravidão - Criança e Adolescente",
                         !! cod_categoria == "2"~"Trabalho em condição análoga à escravidão - Mulheres adultas",
                         !! cod_categoria == "3"~"Trabalho em condição análoga à escravidão - Homens adultos",
                         !! cod_categoria == "4"~"Trabalho em condição análoga à escravidão - Pessoas Idosas",
                         !! cod_categoria == "6"~"Trabalho infantil - Crianças e Adolescentes")


  df %>%
    select(!! q) %>%
    group_by(!! q) %>%
    summarise(n=n()) %>%
    mutate(Percentual = n/sum(n)) %>%
    filter(!! q == "Sim" | !! q == 1) %>%
    mutate("Categoria" = categoria, "Ano" = !! ano)
}

 tabela <- paefi2_creas(creas_2022,q16_8_1,"2022","1") %>%
  bind_rows(paefi2_creas(creas_2022,q16_8_2,"2022","2")) %>%
  bind_rows(paefi2_creas(creas_2022,q16_8_3,"2022","3")) %>%
  bind_rows(paefi2_creas(creas_2022,q16_8_4,"2022","4")) %>%
  bind_rows(paefi2_creas(creas_2022,q16_9_1,"2022","6")) %>%



  # bind_rows(paefi2_creas(creas_2021,q16_8_1,"2021","1")) %>%
  # bind_rows(paefi2_creas(creas_2021,q16_8_2,"2021","2")) %>%
  # bind_rows(paefi2_creas(creas_2021,q16_8_3,"2021","3")) %>%
  # bind_rows(paefi2_creas(creas_2021,q16_8_4,"2021","4")) %>%
  # bind_rows(paefi2_creas(creas_2021,q16_9_1,"2021","6")) %>%


  bind_rows(paefi2_creas(creas_2020,q16_8_1,"2020","1")) %>%
  bind_rows(paefi2_creas(creas_2020,q16_8_2,"2020","2")) %>%
  bind_rows(paefi2_creas(creas_2020,q16_8_3,"2020","3")) %>%
  bind_rows(paefi2_creas(creas_2020,q16_8_4,"2020","4")) %>%
  bind_rows(paefi2_creas(creas_2020,q16_9_1,"2020","6")) %>%




  ungroup() %>%
  mutate(Categoria=str_wrap(Categoria,width=51))

ordenado<-tabela %>%
  filter(Ano == "2022") %>%
  arrange(Percentual) %>%
  pull(Categoria)

grafico<-tabela %>%
  mutate(Categoria = factor(Categoria, levels = ordenado)) %>%
  f_grafico_col_percent_flip(Categoria, Percentual, Ano, 1)

grafico
```

```{r fig-paefi3_creas, fig.cap = "Atendimentos realizados pelo PAEFI/CREAS por situações de rua - Brasil  2022", fig.footer = "Fonte: MDS, Censo SUAS.", eval=FALSE}

paefi3_creas= function(df, q, ano, cod_categoria){
  q <- enquo(q)
  ano <- quo_name(ano)
  cod_categoria <- quo_name(cod_categoria)

#2022
  categoria <- case_when(!! cod_categoria == "1"~"Situação de rua - Criança e Adolescente",
                         !! cod_categoria == "2"~"Situação de rua - Mulheres adultas",
                         !! cod_categoria == "3"~"Situação de rua - Homens adultos",
                         !! cod_categoria == "4"~"Situação de rua - Pessoas Idosas",
                         !! cod_categoria == "5"~"Situação de rua - não atende esse tipo de situação")


  df %>%
    select(!! q) %>%
    group_by(!! q) %>%
    summarise(n=n()) %>%
    mutate(Percentual = n/sum(n)) %>%
    filter(!! q == "Sim" | !! q == 1) %>%
    mutate("Categoria" = categoria, "Ano" = !! ano)
}

 tabela <- paefi3_creas (creas_2022,q16_10_1,"2022","1") %>%
  bind_rows(paefi3_creas(creas_2022,q16_10_2,"2022","2")) %>%
  bind_rows(paefi3_creas(creas_2022,q16_10_3,"2022","3")) %>%
  bind_rows(paefi3_creas(creas_2022,q16_10_4,"2022","4")) %>%
  bind_rows(paefi3_creas(creas_2022,q16_10_0,"2022","5")) %>%



  bind_rows(paefi3_creas(creas_2019,q12_9_1,"2019","1")) %>%
  bind_rows(paefi3_creas(creas_2019,q12_9_2,"2019","2")) %>%
  bind_rows(paefi3_creas(creas_2019,q12_9_3,"2019","3")) %>%
  bind_rows(paefi3_creas(creas_2019,q12_9_4,"2019","4")) %>%
  bind_rows(paefi3_creas(creas_2019,q12_9_0,"2019","5")) %>%



  ungroup() %>%
  mutate(Categoria=str_wrap(Categoria,width=51))

ordenado<-tabela %>%
  filter(Ano == "2022") %>%
  arrange(Percentual) %>%
  pull(Categoria)

grafico<-tabela %>%
  mutate(Categoria = factor(Categoria, levels = ordenado)) %>%
  f_grafico_col_percent_flip(Categoria, Percentual, Ano, 1)

grafico
```

```{r fig-paefi4_creas, fig.cap = "Atendimentos realizados pelo PAEFI/CREAS por discriminação em decorrência de raça/etnia - Brasil  2022", fig.footer = "Fonte: MDS, Censo SUAS.", eval=FALSE}

paefi4_creas= function(df, q, ano, cod_categoria){
  q <- enquo(q)
  ano <- quo_name(ano)
  cod_categoria <- quo_name(cod_categoria)

#2022
  categoria <- case_when(!! cod_categoria == "1"~"Discriminação em decorrência de raça/etnia - Criança e Adolescente",
                         !! cod_categoria == "2"~"Discriminação em decorrência de raça/etnia - Mulheres adultas",
                         !! cod_categoria == "3"~"Discriminação em decorrência de raça/etnia - Homens adultos",
                         !! cod_categoria == "4"~"Discriminação em decorrência de raça/etnia - Pessoas Idosas",
                         !! cod_categoria == "5"~"Discriminação em decorrência de raça/etnia - não atende esse tipo de situação")


  df %>%
    select(!! q) %>%
    group_by(!! q) %>%
    summarise(n=n()) %>%
    mutate(Percentual = n/sum(n)) %>%
    filter(!! q == "Sim" | !! q == 1) %>%
    mutate("Categoria" = categoria, "Ano" = !! ano)
}

 tabela <- paefi4_creas (creas_2022,q16_12_1,"2022","1") %>%
  bind_rows(paefi4_creas(creas_2022,q16_12_2,"2022","2")) %>%
  bind_rows(paefi4_creas(creas_2022,q16_12_3,"2022","3")) %>%
  bind_rows(paefi4_creas(creas_2022,q16_12_4,"2022","4")) %>%
  bind_rows(paefi4_creas(creas_2022,q16_12_0,"2022","5")) %>%


  bind_rows(paefi4_creas(creas_2019,q12_11_1,"2019","1")) %>%
  bind_rows(paefi4_creas(creas_2019,q12_11_2,"2019","2")) %>%
  bind_rows(paefi4_creas(creas_2019,q12_11_3,"2019","3")) %>%
  bind_rows(paefi4_creas(creas_2019,q12_11_4,"2019","4")) %>%
  bind_rows(paefi4_creas(creas_2019,q12_11_0,"2019","5")) %>%



  ungroup() %>%
  mutate(Categoria=str_wrap(Categoria,width=51))

ordenado<-tabela %>%
  filter(Ano == "2022") %>%
  arrange(Percentual) %>%
  pull(Categoria)

grafico<-tabela %>%
  mutate(Categoria = factor(Categoria, levels = ordenado)) %>%
  f_grafico_col_percent_flip(Categoria, Percentual, Ano, 1)

grafico
```

```{r fig-paefi5-creas, fig.cap = "Atendimentos realizados pelo PAEFI/CREAS por situações violência/violação de direitos por Pessoas com Deficiência - Brasil  2022", fig.footer = "Fonte: MDS, Censo SUAS.", eval=FALSE}


paefi5_creas= function(df, q, ano, cod_categoria){
  q <- enquo(q)
  ano <- quo_name(ano)
  cod_categoria <- quo_name(cod_categoria)

#2022
  categoria <- case_when(!! cod_categoria == "1"~"Pessoas com deficiência vítimas de violência/violação de direitos - Criança e Adolescente",
                         !! cod_categoria == "2"~"Pessoas com deficiência vítimas de violência/violação de direitos - Mulheres adultas",
                         !! cod_categoria == "3"~"Pessoas com deficiência vítimas de violência/violação de direitos - Homens adultos",
                         !! cod_categoria == "4"~"Pessoas com deficiência vítimas de violência/violação de direitos - Pessoas Idosas",
                         !! cod_categoria == "5"~"Pessoas com deficiência vítimas de violência/violação de direitos - não atende esse tipo de situação")


  df %>%
    select(!! q) %>%
    group_by(!! q) %>%
    summarise(n=n()) %>%
    mutate(Percentual = n/sum(n)) %>%
    filter(!! q == "Sim" | !! q == 1) %>%
    mutate("Categoria" = categoria, "Ano" = !! ano)
}

 tabela <- paefi5_creas(creas_2022,q16_13_1,"2022","1") %>%
  bind_rows(paefi5_creas(creas_2022,q16_13_2,"2022","2")) %>%
  bind_rows(paefi5_creas(creas_2022,q16_13_3,"2022","3")) %>%
  bind_rows(paefi5_creas(creas_2022,q16_13_4,"2022","4")) %>%
  bind_rows(paefi5_creas(creas_2022,q16_13_0,"2022","5")) %>%



  bind_rows(paefi5_creas(creas_2019,q12_12_1,"2019","1")) %>%
  bind_rows(paefi5_creas(creas_2019,q12_12_2,"2019","2")) %>%
  bind_rows(paefi5_creas(creas_2019,q12_12_3,"2019","3")) %>%
  bind_rows(paefi5_creas(creas_2019,q12_12_4,"2019","4")) %>%
  bind_rows(paefi5_creas(creas_2019,q12_12_0,"2019","5")) %>%



  ungroup() %>%
  mutate(Categoria=str_wrap(Categoria,width=51))

ordenado<-tabela %>%
  filter(Ano == "2022") %>%
  arrange(Percentual) %>%
  pull(Categoria)

grafico<-tabela %>%
  mutate(Categoria = factor(Categoria, levels = ordenado)) %>%
  f_grafico_col_percent_flip(Categoria, Percentual, Ano, 1)

grafico
```

As situações de imigração / refúgio vem crescendo no âmbito das demandas do PAEFI, os dados do período de 2020 e 2022[^43] (@fig-paefi6_creas) sinaliza que todos os públicos aumentam ao longo destes dois anos.

[^43]: esse gráfico é a partir do ano de 2020 em decorrência do início da pergunta no formulário do Censo SUAS

```{r fig-paefi6_creas, fig.cap = "Atendimentos realizados pelo PAEFI/CREAS - Pessoas em situação de imigração / refúgio - Brasil  2022", fig.footer = "Fonte: MDS, Censo SUAS."}

paefi6_creas= function(df, q, ano, cod_categoria){
  q <- enquo(q)
  ano <- quo_name(ano)
  cod_categoria <- quo_name(cod_categoria)

#2022
  categoria <- case_when(!! cod_categoria == "1"~"Pessoas em situação de imigração (internacional) e/ou refúgio - Criança e Adolescente",
                         !! cod_categoria == "2"~"Pessoas em situação de imigração (internacional) e/ou refúgio - Mulheres adultas",
                         !! cod_categoria == "3"~"Pessoas em situação de imigração (internacional) e/ou refúgio - Homens adultos",
                         !! cod_categoria == "4"~"Pessoas em situação de imigração (internacional) e/ou refúgio - Pessoas Idosas",
                         !! cod_categoria == "5"~"Pessoas em situação de imigração (internacional) e/ou refúgio - não atende esse tipo de situação")


  df %>%
    select(!! q) %>%
    group_by(!! q) %>%
    summarise(n=n()) %>%
    mutate(Percentual = n/sum(n)) %>%
    filter(!! q == "Sim" | !! q == 1) %>%
    mutate("Categoria" = categoria, "Ano" = !! ano)
}

 tabela <- paefi6_creas (creas_2022,q16_14_1,"2022","1") %>%
  bind_rows(paefi6_creas(creas_2022,q16_14_2,"2022","2")) %>%
  bind_rows(paefi6_creas(creas_2022,q16_14_3,"2022","3")) %>%
  bind_rows(paefi6_creas(creas_2022,q16_14_4,"2022","4")) %>%
  bind_rows(paefi6_creas(creas_2022,q16_14_0,"2022","5")) %>%


  bind_rows(paefi6_creas(creas_2020,q16_14_1,"2020","1")) %>%
  bind_rows(paefi6_creas(creas_2020,q16_14_2,"2020","2")) %>%
  bind_rows(paefi6_creas(creas_2020,q16_14_3,"2020","3")) %>%
  bind_rows(paefi6_creas(creas_2020,q16_14_4,"2020","4")) %>%
  bind_rows(paefi6_creas(creas_2020,q16_14_0,"2020","5")) %>%



  ungroup() %>%
  mutate(Categoria=str_wrap(Categoria,width=51))

ordenado<-tabela %>%
  filter(Ano == "2022") %>%
  arrange(Percentual) %>%
  pull(Categoria)

grafico<-tabela %>%
  mutate(Categoria = factor(Categoria, levels = ordenado)) %>%
  f_grafico_col_percent_flip(Categoria, Percentual, Ano, 1)

grafico
```

No que se refere ao atendimento de violências e violações a povos e comunidades tradicionais o @fig-creas-tradicionais destaca-se que dos seis povos e comunidades destacadas, as maiores demandas estão para os públicos de comunidades quilombolas com 36%, povos indígenas com 35% e ribeirinhos com 29%.

As regiões Sul e Centro Oeste possuem maior demanda de atendimento do público povos indígenas sendo respectivamente 72% e 59% respectivamente. A região Nordeste se destaca com atendimento de comunidades quilombolas com 55% e a Região Norte com 74% de demandas de comunidades ribeirinhas.

```{r fig-creas-tradicionais, fig.cap = "Percentual de CREAS que atendem povos e comunidades tradicionais -  por grupos , Região - 2022", fig.footer = "Fonte: MDS, Censo SUAS."}
#| fig-height: 8

grafico <- f_selecao_regiao_ano (creas_2022, q52_1, "Sim", Região, "Povos Indígenas") %>%
    bind_rows(f_selecao_regiao_ano(creas_2022, q52_2, "Sim", Região, "Comunidade Quilombola")) %>%
    bind_rows(f_selecao_regiao_ano(creas_2022, q52_4, "Sim", Região, "Comunidade Ribeirinha")) %>%
    bind_rows(f_selecao_regiao_ano(creas_2022, q52_6, "Sim", Região, "Povos de Matriz Africana e de terreiro")) %>%
    bind_rows(f_selecao_regiao_ano(creas_2022, q52_6, "Sim", Região, "Comunidades Extrativistas")) %>%
    bind_rows(f_selecao_regiao_ano(creas_2022, q52_99, "Sim", Região, "Outros povos e comunidades tradicionais")) %>%

  f_grafico_col_percent_flip(fct_rev(Região), Percentual, Ano, 3)

grafico
```

```{r fig-paefi7_creas, fig.cap = "Atendimentos realizados pelo PAEFI/CREAS em decorrência de discriminação em decorrência da orientação sexual e/ou da identidade de gênero - Brasil  2022", fig.footer = "Fonte: MDS, Censo SUAS.", eval=FALSE}

paefi7_creas= function(df, q, ano, cod_categoria){
  q <- enquo(q)
  ano <- quo_name(ano)
  cod_categoria <- quo_name(cod_categoria)

#2022
  categoria <- case_when(!! cod_categoria == "1"~"Discriminação em decorrência da orientação sexual e/ou da identidade de gênero - Criança e Adolescente",
                         !! cod_categoria == "2"~"Discriminação em decorrência da orientação sexual e/ou da identidade de gênero - Mulheres adultas",
                         !! cod_categoria == "3"~"Discriminação em decorrência da orientação sexual e/ou da identidade de gênero - Homens adultos",
                         !! cod_categoria == "4"~"Discriminação em decorrência da orientação sexual e/ou da identidade de gênero - Pessoas Idosas",
                         !! cod_categoria == "5"~"Discriminação em decorrência da orientação sexual e/ou da identidade de gênero - não atende esse tipo de situação")


  df %>%
    select(!! q) %>%
    group_by(!! q) %>%
    summarise(n=n()) %>%
    mutate(Percentual = n/sum(n)) %>%
    filter(!! q == "Sim" | !! q == 1) %>%
    mutate("Categoria" = categoria, "Ano" = !! ano)
}

 tabela <- paefi7_creas (creas_2022,q16_11_1,"2022","1") %>%
  bind_rows(paefi7_creas(creas_2022,q16_11_2,"2022","2")) %>%
  bind_rows(paefi7_creas(creas_2022,q16_11_3,"2022","3")) %>%
  bind_rows(paefi7_creas(creas_2022,q16_11_4,"2022","4")) %>%
  bind_rows(paefi7_creas(creas_2022,q16_11_0,"2022","5")) %>%


  bind_rows(paefi7_creas(creas_2019,q12_10_1,"2019","1")) %>%
  bind_rows(paefi7_creas(creas_2019,q12_10_2,"2019","2")) %>%
  bind_rows(paefi7_creas(creas_2019,q12_10_3,"2019","3")) %>%
  bind_rows(paefi7_creas(creas_2019,q12_10_4,"2019","4")) %>%
  bind_rows(paefi7_creas(creas_2019,q12_10_0,"2019","5")) %>%



  ungroup() %>%
  mutate(Categoria=str_wrap(Categoria,width=51))

ordenado<-tabela %>%
  filter(Ano == "2022") %>%
  arrange(Percentual) %>%
  pull(Categoria)

grafico<-tabela %>%
  mutate(Categoria = factor(Categoria, levels = ordenado)) %>%
  f_grafico_col_percent_flip(Categoria, Percentual, Ano, 1)

grafico
```

### Serviço de Proteção Social a Adolescentes em Cumprimento de Medida Socioeducativa de Liberdade Assistida (LA) e de Prestação de Serviços à Comunidade (PSC)

O Serviço de Proteção Social a Adolescentes em Cumprimento de Medida Socioeducativa de Liberdade Assistida (LA) e de Prestação de Serviços à Comunidade (PSC), segundo definido na Tipificação Nacional de Serviços Socioassistenciais, "tem por finalidade prover atenção socioassistencial e acompanhamento a adolescentes e jovens em cumprimento de medidas socioeducativas em meio aberto, determinadas judicialmente. Deve contribuir para o acesso a direitos e para a resignificação de valores na vida pessoal e social dos adolescentes e jovens. Para a oferta do serviço faz-se necessário a observância da responsabilização face ao ato infracional praticado, cujos direitos e obrigações devem ser assegurados de acordo com as legislações e normativas específicas para o cumprimento da medida.

Em 2017, 81% dos municípios ofertavam o Serviço de Medidas Socioeducativas em Meio Aberto (MSE) de Liberdade Assistida (LA) e Prestação de Serviço à Comunidade (PSC) através dos CREAS. Esse percentual aumentou nos últimos anos, conforme pode ser observado no @fig-CREAS-MSE. O aumento foi de 8 pontos percentuais. O Censo SUAS de 2022 mostra que 89% dos CREAS ofertam este serviço. O principal objetivo desta oferta é assegurar a função protetiva destes jovens em situação de cumprimento de MSE e suas respectivas famílias em conjunto com Sistema de Garantias de Direitos (SGC).

```{r fig-CREAS-MSE, fig.cap = "Percentual de CREAS que realizam o Serviço de Proteção Social a Adolescentes em cumprimento de Medida Socioeducativa de Liberdade Assistida (LA) e de Prestação de Serviços à Comunidade (PSC) - Brasil, 2017 a 2022", fig.footer = "Fonte: MDS, Censo SUAS"}

grafico <- f_sim(creas_2017, q20, "2017") %>%
  bind_rows(f_sim(creas_2018, q16, "2018")) %>%
  bind_rows(f_sim(creas_2019, q15, "2019")) %>%
  bind_rows(f_sim(creas_2020, q20, "2020")) %>%
  bind_rows(f_sim(creas_2021, q20, "2021")) %>%
  bind_rows(f_sim(creas_2022, q20, "2022")) %>%

  f_grafico_col_percent(Categoria, Percentual)

grafico
```

### Serviço de Proteção Social Especial para Pessoas com Deficiência e Pessoas Idosas e suas famílias

O Serviço de Proteção Social Especial para Pessoas com Deficiência e Pessoas Idosas e suas famílias é definido na Tipificação Nacional de Serviços Socioassistenciais como sendo o "serviço para a oferta de atendimento especializado a famílias com pessoas com deficiência e idosos com algum grau de dependência, que tiveram suas limitações agravadas por violações de direitos, tais como: exploração da imagem, isolamento, confinamento, atitudes discriminatórias e preconceituosas no seio da família, falta de cuidados adequados por parte do cuidador, alto grau de estresse do cuidador, desvalorização da potencialidade/capacidade da pessoa, dentre outras que agravam a dependência e comprometem o desenvolvimento da autonomia."

No que se refere às ações e atividades no âmbito do CREAS[^44], o @fig-creas-pse-domicilio mostra redução na quantidade de Serviço de Proteção Social Especial para Pessoas com Deficiência e Pessoas Idosas com equipe específica para sua execução. Em concomitante, aumenta a oferta sem equipe exclusiva. Os dados também destacam que há redução em relação aos municípios que deixam de ofertar este serviços que vai de 20% em 2018 para 31% em 2022. Outro movimento é o aumento dos municípios que realizam a oferta do serviço em outra unidade além do CREAS.

[^44]: gráficos são a partir do ano de 2018 em decorrência do início da modalidade da pergunta no formulário do Censo SUAS

```{r fig-creas-pse-domicilio, fig.cap = "Percentual de CREAS que realizam Serviço de Proteção Social Especial para Pessoas com Deficiência, Idosas e suas Famílias, 2018 a 2022", fig.footer = "Fonte: MDS, Censo SUAS."}
#| fig-height: 4.5

creas_pse = function(df, q, ano){
  q <- enquo(q)
  ano <- quo_name(ano)

  df %>%
    select(!! ano := !! q) %>%
    gather("Grupo","Eixo_x") %>%
    mutate(Eixo_x = case_when(
      Eixo_x == "Sim, sem equipe específica para o serviço;"~"Sim, sem equipe específica",
      #Eixo_x == "Não realiza, nem possui o Serviço no município;"~"Não realiza, nem possui o Serviço no município",
      #Eixo_x == "Não realiza com a equipe deste CREAS, mas no município existe o Serviço"~"Não realiza com a equipe deste CREAS, mas no município existe o Serviço",
      #Eixo_x == "Sim, com equipe específica para o serviço",
      #Eixo_x == "Conselho Municipal de Assistência Social, Conselho Tutelar ou outro conselho municipal;"~"Conselho Municipal de Assistência Social, Conselho Tutelar ou outro conselho municipal",
      #Eixo_x == "Outro."~"Outro",
      TRUE ~ Eixo_x)) %>%
    filter(!is.na(Eixo_x)) %>%
    group_by(Grupo, Eixo_x) %>%
    summarise(n=n()) %>%
    mutate(Percentual = n/sum(n))
}

tabela <- creas_pse(creas_2018,q35,"2018") %>%
  bind_rows(creas_pse(creas_2019, q33, "2019")) %>%
  bind_rows(creas_pse(creas_2020, q38, "2020")) %>%
  bind_rows(creas_pse(creas_2021, q38, "2021")) %>%
  bind_rows(creas_pse(creas_2022, q38, "2022")) %>%

  mutate(Eixo_x=str_wrap(Eixo_x,width=58))

ordenado<-tabela %>%
  filter(Grupo == "2022") %>%
  arrange(Percentual) %>%
  pull(Eixo_x)

grafico<-tabela %>%
  mutate(Eixo_x = factor(Eixo_x, levels = ordenado)) %>%
  f_grafico_col_percent_flip(Eixo_x, Percentual, Grupo, 2)

grafico
```

```{r fig-CREAS-PSE-Domicilio, fig.cap = "Percentual de CREAS que realizam Serviço de proteção social Especial para Pessoas com Deficiência, Idosas e suas Famílias, 2016 a 2022", eval=FALSE}

grafico <- f_sim(creas_2016, q38, "2016") %>%
  bind_rows(f_sim(creas_2017, q43, "2017")) %>%
#  bind_rows(f_sim(creas_2018, q35, "2018")) %>%
  #bind_rows(f_sim(creas_2019, q33, "2019")) %>%
  #bind_rows(f_sim(creas_2020, q38, "2020")) %>%
  #bind_rows(f_sim(creas_2021, q39, "2021")) %>%
  #bind_rows(f_sim(creas_2022, q38, "2022")) %>%

  f_grafico_col_percent(Categoria, Percentual)

grafico
```

### Serviço Especializado em Abordagem Social

O Serviço Especializado em Abordagem Social consiste na identificação, por equipes de educadores sociais, de pessoas e famílias em situação de risco pessoal nos ambientes públicos. Dentre as situações de risco enquadram-se o trabalho infantil, situação de rua, uso abusivo de drogas, exploração sexual de crianças e adolescentes, dentre outras. A abordagem é realizada em praças, feiras, locais de intensa circulação de pessoas e com existência de comércio, ruas, prédios abandonados, dentre outros espaços, e tem por objetivo garantir direitos por meio de inclusão em rede de serviços socioassistenciais e em outras políticas públicas.

No @fig-CREAS-abordagem-social[^45] observa-se uma redução da oferta deste serviço entre o período de 2018 a 2022. Os dados sinalizam que aumenta o número de CREAS que deixam de ofertar este serviço nesta unidade, esse evolui de 14% para 17% das unidades. O número de municípios que deixam de ofertar este serviços também aumenta de 20% para 31%. Concomitante a estas informações, reduz-se o número de municípios que ofertam, seja com equipe ou sem equipe exclusiva para execução dos serviços.

[^45]: gráfico a partir do ano de 2018 em decorrência do início da modalidade da pergunta no formulário do Censo SUAS

```{r fig-CREAS-abordagem-social, fig.cap = "Quantidade de CREAS que realizam o Serviço Especializado em Abordagem Social, 2018 - 2020 e 2022", fig.footer = "Fonte: MDS, Censo SUAS"}

creas_psee  = function(df, q, ano){
  q <- enquo(q)
  ano <- quo_name(ano)

  df %>%
    select(!! ano := !! q) %>%
    gather("Categoria","Nível") %>%
    mutate(Nível = case_when(Nível == "Sim, sem equipe específica para o serviço"~"Sim, sem equipe específica para o serviço",
                             TRUE ~ Nível)) %>%
    filter(!is.na(Nível)) %>%
    mutate(Nível = factor(Nível, levels = c("Sim, sem equipe específica para o serviço",
                                            "Sim, com equipe específica para o serviço",
                                            "Não realiza com a equipe deste CREAS, mas no município existe o Serviço",
                                            "Não realiza, nem possui o Serviço no município"))) %>%

    group_by(Categoria, Nível) %>%
    summarise(n=n()) %>%
    group_by(Categoria) %>%
    mutate(Percentual = n/sum(n))
}

grafico <- creas_psee(creas_2018, q35, "2018") %>%
  bind_rows(creas_psee(creas_2019, q33, "2019")) %>%
  bind_rows(creas_psee(creas_2020, q38, "2020")) %>%
  #bind_rows(creas_psee(creas_2021, q39, "2021")) %>%
  bind_rows(creas_psee(creas_2022, q38, "2022")) %>%


  f_grafico_col_stack_percent(Categoria, Percentual, Nível, 4)

grafico
```

## Proteção Social Especial de Alta Complexidade

Os Serviços de Proteção Social Especial de Alta Complexidade destinam-se a famílias e/ou indivíduos afastados temporariamente do núcleo familiar e/ou comunitário de origem. Estes Serviços são organizados em diferentes regulamentações, modalidades e públicos. Os públicos dos serviços tipificados são:

-   **Crianças e Adolescentes:** Unidade residencial e unidades institucional
-   **Pessoas Idosas:** Unidade residencial e unidades institucional
-   **Adultos e famílias:** Unidade residencial tipo de residência e unidade institucional e passagem
-   **Jovens e Adultos com deficiência:** residência Inclusiva
-   **Mulheres:** Unidade residencial

### Serviço de Acolhimento em Família Acolhedora

O Serviço de Acolhimento em Família Acolhedora "organiza o acolhimento de crianças e adolescentes, afastados da família por medida de proteção, em residência de famílias acolhedoras cadastradas. É previsto até que seja possível o retorno à família de origem ou, na sua impossibilidade, o encaminhamento para adoção. O serviço é o responsável por selecionar, capacitar, cadastrar e acompanhar as famílias acolhedoras, bem como realizar o acompanhamento da criança e/ou adolescente acolhido e sua família de origem."

No território Nacional há 54% dos municípios informam que possuem este serviço conforme dados de 2022. Essa proporção cresceu em relação ao ano de 2017, conforme pode ser observado no @fig-fam_acolhedora. O gráfico também referencia a oferta destes serviços por grandes regiões, as regiões Sul e Sudeste se destacam como o maior número quantitativo e a Região Nordeste em termos de crescimento proporcional neste período. AS regiões Centro Oeste e Norte foram as que menos tiveram crescimento da oferta do Serviço de Acolhimento em Família Acolhedora no âmbito dos municípios.

<!--tem algum erro no grafico, acho que é algo em relação a função, mas não consegui identificar, se colocar o nome percentual no lugar do "N" ele não roda-->

.

```{r fig-fam_acolhedora, fig.cap = "Percentual de municípios com Serviços de Família Acolhedora - Região, 2017 a 2022", fig.footer = "Fonte: MDS, Censo SUAS."}
#| fig-height: 6.5

grafico <- f_quantitativo_regiao_ano(famacolfam_2017, IBGE, "2017") %>%
   bind_rows(f_quantitativo_regiao_ano(famacolfam_2018, IBGE, "2018")) %>%
   bind_rows(f_quantitativo_regiao_ano(famacolfam_2019, IBGE, "2019")) %>%
   bind_rows(f_quantitativo_regiao_ano(famacolfam_2020, codigo_ibge, "2020")) %>%
   bind_rows(f_quantitativo_regiao_ano(famacolfam_2021, codigo_ibge, "2021")) %>%
   bind_rows(f_quantitativo_regiao_ano(famacolfam_2022, kkkk, "2022")) %>%
   f_grafico_col_numero_flip_2_x(Região, n, Ano)


grafico
```

<!--avaliar se da tenpo de inserir estas questões-->

.

```{r fig-fam-guardia, fig.cap = "O município possui programa de apoio à família guardiã na família extensa (guarda subsidiada)", fig.footer = "Fonte: MDS, Censo SUAS."}

#GM 2017:q.28.0 / 2018:q_30_99 / 2019: q_30_99 / 2020: não possui / 2021 e 2022: q37


```

```{r fig-munic-calamidade, fig.cap = "Percentual de Municípios que entraram situação de emergencias e calamidades públicas", fig.footer = "Fonte: MDS, Censo SUAS."}

#Form Gestão Municipal
#Percentual de municípios que tiveram alojamentos provisórios para pessoas atingidas por situações de emergência e/ou calamidade pública no ano anterior

# 2017: q66 / 2018: q34 / 2019: q32 / 2020: q38 / 2021: q38 / 2022: q38
```

```{r fig-uf-calamidade, fig.cap = "Ações desenvolvidas pelos estados para situação de calamidades públicas", fig.footer = "Fonte: MDS, Censo SUAS."}

#Form Gestão Municipal
#Percentual de municípios que tiveram alojamentos provisórios para pessoas atingidas por situações de emergência e/ou calamidade pública no ano anterior

# 2022: q14_1 , q14_2 , q14_3, q14_4, q14_5, q14_6, q14_7, q14_8, q14_9, q14_10, q14_99, q14_0, q14_99_1
```

```{r fig-munic-migrantes, fig.cap = "Percentual de Municípios em relação a apoio a migrantes e refugiados", fig.footer = "Fonte: MDS, Censo SUAS."}

#Form Gestão Municipal
#Em 2021, a Assistência Social do município ofertou programa(s)/serviço(s) para o apoio e proteção a pessoas e famílias imigrantes/refugiados?

# 2017: q66 / 2018: q34 / 2019: q32 / 2020: q38 / 2021: q38 / 2022: q38
```

## Benefícios Eventuais

Os Benefícios Benefícios Eventuais, são previsões do SUAS e suas ofertas devem ser garantidas "em sua integralidade – benefícios, serviços e programas – de forma que a capacidade protetiva do Estado seja efetivada de forma a fortalecer a autonomia das famílias, garantindo os encaminhamentos necessários". [^46]

[^46]: Orientações técnicas sobre Benefícios Eventuais no SUAS, acesso através: https://www.sigas.pe.gov.br/files/01282019120030-orientacoes.tecnias.sobre.beneficios.eventuais.no.suas.pdf

São concedidos em casos de nascimento, morte, situações de vulnerabilidade provisória e de calamidade pública.

Destaca-se que a oferta deste Benefício Eventual caracteriza-se como um direito, portanto diferencia-se de doação. A forma e critérios desta oferta devem ser deliberadas pelo Conselho de Assistência Social local.

Dados de 2022 informa que 98% dos municípios concedem este Benefício Eventual para situações de Vulerabildiade temporária e de Morte. Em seguida, 90% dos entes municipais informam para situações de calamidade pública e 87% dos municípios em situação de natalidade conforme o @fig-be-munic.

```{r fig-be-munic, fig.cap = "Percentual de municípios que concedem Benefícios Eventuais - 2022", fig.footer = "Fonte: MDS, Censo SUAS."}

tabela<-gm_2022 %>%
# Questionário 2022:
  select("Situação de Morte"=q56_1_1,
         "Situação de Natalidade"=q56_2_1,
         "Situação de Calamidade Pública"=q56_3_1,
         "Situação de Vulnerabilidade Temporária"=q56_4_1) %>%
#-------------------
  gather("Categoria","Nível") %>%
  mutate(Categoria=str_wrap(Categoria,width=39)) %>%
  mutate(Nível = case_when(Nível=="Sim"~"Concede no Município",
                           Nível=="Não"~"Não Concede no Município",
                           is.na(Nível)~"Não informou",
                           TRUE ~ Nível)) %>%
  group_by(Categoria, Nível) %>%
  summarise(n=n()) %>%
  group_by(Categoria) %>%
  mutate(Percentual = n/sum(n))

ordenado<-tabela %>%
  filter(Nível == "Concede no Município") %>%
  arrange(Percentual) %>%
  pull(Categoria)

grafico<-tabela %>%
  ungroup() %>%
  mutate(Categoria = factor(Categoria, levels = ordenado)) %>%
  mutate(Nível=str_wrap(Nível,width=22)) %>%
  f_grafico_col_stack_percent_flip(Categoria, Percentual, Nível, 1)

grafico
```

Em relação ao local da oferta destes Benefícios Eventuais, destaca-se no @fig-be-local que há três locais descritos pelos gestores municipais, são eles: oferta na sede do orgão gestor, oferta nas unidades da rede socioassistencial e, em ambos. Para as situações de morte, os dados apontam que 40% desta oferta é realizada no orgão gestor municipal. Em caso de nascimento e situação de vulnerabilidade temporária a maior proporção encontra-se nas unidades da rede socioassistencial com 42% e 37% respectivamente.

```{r fig-be-local, fig.cap = "Percentual de local onde os benefícios eventuais são concedidos nos municípios - 2022", fig.footer = "Fonte: MDS, Censo SUAS."}

grafico <- gm_2022 %>%
# Questionário 2022:
  select("Situação de Morte"=q56_1_3,
         "Situação de Natalidade"=q56_2_3,
         "Situação de Calamidade Pública"=q56_3_3,
         "Situação de Vulnerabildiade Temporária"=q56_4_3) %>%

#-------------------
  gather("Categoria","Nível", na.rm=TRUE, factor_key=TRUE) %>%
  mutate(Nível = case_when(Nível=="Em ambas"~"Em ambas",
                           Nível=="Na sede"~"Na sede do órgão gestor",
                           Nível=="Unidades"~"Em unidades da rede socioassistencial",
                           TRUE ~ Nível)) %>%
  mutate(Nível = factor(Nível, levels = c("Na sede do órgão gestor",
                                          "Em unidades da rede socioassistencial",
                                          "Em ambas"))) %>%
  group_by(Categoria, Nível) %>%
  summarise(n=n()) %>%
  group_by(Categoria) %>%
  mutate(Percentual = n/sum(n)) %>%

  f_grafico_col_stack_percent_flip(fct_rev(Categoria), Percentual, Nível, 3)

grafico
```

## Considerações Finais

Os dados do Censo SUAS 2022 sinaliza que ações como visitas domiciliares, encaminhamento para inserção/atualização e acolhida particularizada são as principais ações realizadas pelos PAIF sendo a primeira em 100% das unidades de serviços. Atendimento em comunidades tradicionais se destaca com especificidades regionais no Censo SUAS 2022. Dois públicos são hegemonicamente, para regiões Nordeste, Sudeste e Sul são as comunidades quilombolas e para as regiões Norte e Centro Oeste os públicos de comunidades ribeirinhas são proporcionalmente mais presentes nos atendimentos dos PAIF nos CRAS.

Em relação a oferta de SCFV, os dados sinalizam que 82% dos CRAS ofertam diretamente este serviço. Dado que cresceu em relação aos dois últimos anos do censo, entretanto comparado a partir de 2014, teve redução de 7 pontos percentuais. Já o Serviço de Proteção Social Básica no Domicílio, é um dado que decresceu ao longo dos últimos 4 anos. O último Censo SUAS sinaliza que 27% dos CRAS ofertam este serviço em domicílio.

Na Proteção Social Especial através do PAEFI, destaca-se que violência contra criança e adolescentes e contra mulher são as demandas mais presentes no âmbito do PAEFI. Em relação a violações, o trabalho infantil é presente em 68% dos atendimentos dos CREAS. No aspecto migratório, essa demanda aumento nos últimos anos, sobre tudo no perfil de pessoas adultas (homens e mulheres).

Em relação ao atendimento de povos e comunidades tradicionais netas unidades, destaca-se que os dados variam conforme região, sendo hegemonicamente mais presente os públicos de comunidades quilombolas, povos indígenas e ribeirinhos. A oferta de Serviços de MSE em meio aberto pelos CREAS cresceu nos últimos anos 8 pontos percentuais. Já o Serviço PSE para Pessoas com deficiência e idosas diminuiu nos últimos 4 anos, chegando em 2022 com 31% dos municípios que não é realizado nem pelo CREAS, nem em nenhuma outra unidade no município. O Serviços de abordagem social também reduz nos últimos 4 anos, chegando a 31% dos municípios que não realiza no CREAS e não possui em nenhumas outras unidades do município.

No que se refere a proteção social especial de alta complexidade, destaca-se aumento nos municípios que informam ofertar serviço de família acolhedora, atualmente 54,3% dos municípios informam realizar esta oferta, dado que cresceu 27 pontos percentuais de 2017 até 2022.

No que se refere a oferta de Benefícios Eventuais, dados de 2022 informam que a maior concessão nos municípios é para situações de vulnerabilidade temporária e de morte (98% dos municípios). Sobre o local da oferta eles variam, sendo que na oferta por situação de morte a maior proporção é no órgão gestor da política de Assistência Social, com 40% dos municípios que ofertam. Benefícios eventuais em situação de vulnerabilidade temporária e natalidade está mais presente na rede socioassistencial, com 37% e 42% respectivamente. 34% dos municípios informam ofertar benefícios em situação de calamidade pública pelo órgão gestor, e este mesmo percentual (34%) de municípios informa ofertar em unidades da rede socioassistencial.
